臺灣臺中地方法院民事判決　九十三年度訴字第二六三二號
　　原　　　告　帝嘉交通股份有限公司
　　法定代理人　丙○○
　　訴訟代理人　甲○○
　　被　　　告　乙○○
右當事人間請求損害賠償事件，本院於民國九十四年一月十二日言詞辯論終結，判決
如下：
    主    文
被告應給付原告新台幣壹拾壹萬伍仟元及自民國九十三年十月二十六日起至清償日止
，按週年利率百分之五計算之利息。
原告其餘之訴駁回。
訴訟費用由被告負擔十分之一，餘由原告負擔。
本判決原告勝訴部分得假執行。但被告如以新台幣壹拾壹萬伍仟元為原告預供擔保，
得免為假執行。
    事實及理由
一、原告起訴聲明：被告應給付原告新台幣（下同）一百二十一萬五千元及自支付命
    令繕本送達翌日起至清償日止按年息百分之五計算之利息。其陳述略以：
（一）被告前受僱於原告擔任曳引車駕駛，於九十一年十一月二十八日上午七時十分
      許，被告駕駛原告所有車牌號碼ＫＴ─三五七號曳引車，拖運內裝有訴外人永
      進工業股份有限公司（以下簡稱永進公司）委託原告運送之機械之貨櫃，由原
      告位於神岡鄉之公司出發，本應行駛正常行駛路線為從神岡鄉○○路經中清路
      到達台中港，被告竟行駛禁行大貨車之台中縣神岡鄉○○○○道路路線，以致
      行駛至大甲溪縱貫線至海線鐵路橋下，被告疏未注意該路段有四點一公尺高度
      限制，而貨櫃高四點三公尺以上，仍強行通過，以致貨櫃撞擊橋墩，貨櫃嚴重
      凹陷，內裝之機械亦有受損。永進公司因上開事故而受有一百七十六萬四千三
      百六十九元之損害。原告已與永進公司成立調解，約定由原告與被告連帶賠償
      永進公司一百三十萬元，原告並已給付該公司一百三十萬元。原告自得依民法
      第一百八十八條第三項之規定對被告求償。被告已同意由原告自被告每月薪資
      扣減五千元，作為賠償原告之金額，合計已扣八萬五千元。
（二）所謂安全獎金係原告公司為鼓勵司機，若司機於當月無任何肇事，所發給之額
      外獎金，並非肇事司機於肇事後，原告向其求償之賠償預定金額。如果原告有
      告知司機客戶趕時間，萬一超速，則由公司負責，但原告並沒有同意萬一肇事
      由公司承擔損失。
（三）原告與永進公司調解之前，曾告知被告此事，被告表示其要上班，由公司處理
      即可，因恐被告未併同成立調解，永進公司將另向被告請求賠償，才將被告名
      義併同成立調解，事後亦有告知被告。
（四）原告為保障客戶而由原告支付保險費向保險公司投保貨物保險，本件事故因超
      過限高，保險公司原本不予理賠，經原告要求才勉強理賠，因本件事故並造成
      貨櫃及車輛之損壤，該部分損害金額，原告並未向被告求償，被告抗辯原告向
      其求償之金額應扣除保險金之金額，應無理由。
（五）原告與永進公司成立調解後，被告要求原告當時之負責人甲○○，讓被告賠二
      十萬每個月扣五千元，被告繼續工作三年四個月，甲○○有點頭，但其後公司
      股東即甲○○之兄林傳三不同意，且被告事後違背其承諾，並沒有繼續工作，
      因為被告有兩次打架的紀錄，而且被告常常說一些開玩笑，但造成公司士氣大
      亂之話，其後自行不來上班，被告既違背其承諾，上開承諾已不算數。
二、被告答辯聲明：駁回原告之訴。其陳述略以：
（一）事發後原告與永進公司進行協調期間，從未通知被告，被告亦不知協調結果之
      金額若干，亦未與原告共同同意賠償永進公司一百三十萬元，事後才經原告負
      責人告知，原告冒用被告名義與永進公司調解，侵害被告權益。
（二）依原告公司規定，如上班期間有事故，公司均會扣除當月之安全獎金，其後責
      任都由公司支付。
（三）被告工作為高危險性質，公司應該要保險來降低風險，據原告之當時負責人甲
      ○○本件貨物保險理賠之金額應為一百萬元。
（四）原告調解後，原告當時負責人甲○○告知被告稱原告調解要賠一百八十萬元，
      一百萬元由保險公司出，其他的八十萬元由被告出二十萬元，其餘由公司負責
      ，被告答應，並承諾被告會工作到還完二十萬元，其後被告離職是因原告不尊
      重被告，被告不得已才離職。
三、本件經協議整理及簡化爭點，兩造不爭執之事實及爭點如下：
（一）不爭執之事實：
  １、被告前受僱於原告擔任曳引車駕駛，於九十一年十一月二十八日上午七時十分
      許，被告駕駛原告所有車牌號碼ＫＴ─三五七號曳引車，拖運內裝有訴外人永
      進公司委託原告運送之機械之貨櫃，由原告位於神岡鄉之公司欲前往台中港區
      貨櫃場，被告駕車行經台中縣神岡鄉○○○○道路路線，至大甲溪縱貫線至海
      線鐵路橋下，被告疏未注意該路段有四點一公尺高度限制，而貨櫃高四點三公
      尺以上，以致貨櫃撞擊橋墩，貨櫃嚴重凹陷，內裝之機械亦有受損。
  ２、永進公司因上開事故而受有一百七十六萬四千三百六十九元之損害，原告已與
      永進工業股份有限公司成立調解，約定由原告賠償永進公司一百三十萬元，原
      告並已給付該公司一百三十萬元。
（二）本件之爭點：
  １、兩造間之勞動契約有無約定或原告公司有無規定，如被告駕駛執行職務發生事
      故，即應由公司扣除被告當月之安全獎金，其後責任都由公司支付，而不得向
      被告求償？
  ２、原告因本件貨損受保險公司理賠之金額，應否扣除？
  ３、兩造有無協議被告只需賠償二十萬元？該協議是否還有效力？
  ４、被告抗辯原告未經被告同意，冒用被告名義與訴外人調解，侵害被告的權益，
      是否有理由？
四、本院之判斷：
（一）按因故意或過失，不法侵害他人之權利者，負損害賠償責任。受僱人因執行職
      務，不法侵害他人之權利者，由僱用人與行為人連帶負損害賠償責任。僱用人
      賠償損害時，對於為侵權行為之受僱人，有求償權。民法第一百八十四條第一
      項前段、第一百八十八條第一項、第三項分別定有明文。查本件被告受僱於原
      告執行職務時，疏未注意其駕駛之車輛所載貨櫃已超過其行駛路線上之鐵路橋
      限高，因過失而致貨櫃內裝貨物即永進公司託運之機器受損，此為被告自認之
      事實（見本院九十三年十二月二十九日言詞辯論筆錄），依前揭規定，被告自
      應對永進公司負侵權行為損害賠償責任，又被告之僱用人即原告亦應依法對永
      進公司負連帶賠償責任。次查，永進公司因上開事故而受有一百七十六萬四千
      三百六十九元之損害，而永進公司在上開損害範圍內與原告達成以一百三十萬
      元賠償之和解契約，並在台中縣神岡鄉調解委員會成立調解，原告並已賠償一
      百三十萬元與永進公司，此為被告自認之事實，是依前揭說明，原告本得在其
      賠償範圍內，向被告求償一百三十萬元。
（二）次查，被告抗辯：依原告公司規定，如上班期間有事故，公司均會扣除當月之
      安全獎金，其後責任都由公司支付云云。惟原告否認有此規定，並主張安全獎
      金係原告為鼓勵司機，若司機於當月無任何肇事，所發給之額外獎金，並非肇
      事司機於肇事後，原告向其求償之賠償預定金額，如果原告有告知司機因為客
      戶趕時間，萬一超速，則由公司負責，但原告並沒有同意萬一肇事由公司承擔
      損失等語。再依被告所陳：以前也有司機肇事，大約三、五萬元，由公司負責
      等語，可知被告所舉前例情形所生損害金額較少，公司如同意自行吸收賠償金
      額不向司機求償，亦合常情，尚不得據此即推論兩造間之契約有約定或原告有
      規定司機肇事僅扣除肇事當月之司機安全獎金，其餘均由公司負責，而不向司
      機求償。再查原告主張安全獎金係原告為鼓勵司機，若司機於當月無任何肇事
      ，所發給之額外獎金，被告並未爭執，本件被告仍應就兩造間之勞動契約或公
      司內部有被告所辯之情形負舉證之責任，惟被告就此並未舉證證明，其此項抗
      辯尚無可採。
（三）再被告抗辯：原告因本件貨損受保險公司理賠之金額，應予扣除云云。原告則
      不同意，表示該貨物保險係原告自行投保，不應扣除等語。按按保險制度，旨
      在保護被保險人，非為減輕損害事故加害人之責任。保險給付請求權之發生，
      係以定有支付保險費之保險契約為基礎，與因侵權行為所生之損害賠償請求權
      ，並非出於同一原因。後者之損害賠償請求權，殊不因受領前者之保險給付而
      喪失，兩者除有保險法第五十三條關於代位行使之關係外，並不生損益相抵問
      題（最高法院六十八年度台上字第四二號判例要旨可資參照）。本件原告係依
      法取得對被告之求償權，依前述說明，被告抗辯原告向其求償之金額應扣除保
      險理賠之金額，自無可採。
（四）另被告抗辯：原告與永進公司調解後，兩造間已成立被告僅須賠償二十萬元之
      協議等語，經查，兩造對於究係原告或被告主動提議由被告賠償二十萬元一節
      雖各執一詞，惟依兩造之陳述，均已承認兩造於原告與永進公司成立調解之後
      ，已達成被告僅須賠償原告二十萬元，每月由被告薪資扣五千元作為賠償金額
      ，被告繼續工作至扣完二十萬元止之協議，核其性質應屬和解契約，按和解有
      使當事人所拋棄之權利消滅及使當事人取得和解契約所訂明權利之效力，民法
      第七百三十七條定有明文，則依該和解契約，原告僅得向被告求償二十萬元，
      超過二十萬元部分原告對被告之請求權即消滅。原告雖表示事後原告之股東林
      傳三不同意，惟原告已自認上開協議係由原告當時之負責人甲○○與被告約定
      ，其效力自及於原告公司，至於公司股東有不同意見，應屬其內部關係，不得
      對抗被告，故不影響和解之效力，是原告依民法第一百八十八條第三項規定取
      得對被告之求償權，即應受上開和解契約之限制，就超過二十萬元部分被告自
      得拒絕給付。原告雖又主張因被告未繼續工作，違背其承諾，故上開約定應不
      算數云云，惟兩造協議關於原告自被告每月薪資中扣五千元，被告繼續工作至
      扣完二十萬元止之內容，係屬分期給付履行方法之約定，亦即係關於清償期之
      約定，被告固於僅扣薪八萬五千元之後即因故離職，惟其未繼續任職扣薪應屬
      給付遲延。按和解契約一方履行遲延者，如該契約未以此為解除條件，他方僅
      得依民法第二百五十四條之規定解除契約，並非於一方履行遲延時，當然失其
      效力。（最高法院二十年上字第一八０七號判例要旨可資參照）。次按契約當
      事人之一方遲延給付者，他方當事人得定相當期限催告其履行，如於期限內不
      履行時，得解除其契約。解除權之行使，應向他方當事人以意思表示為之。民
      法第二百五十四條、第二百五十八條第一項分別定有明文。兩造上開協議內容
      並未約定如被告未繼續工作按月扣薪，上開協議即得解除之意定解除條件，是
      除非符合法定解除契約之要件，否則上開和解契約之效力即仍存在。是被告給
      付遲延時，原告仍應依民法第二百五十四條、第二百五十八條第一項之規定，
      定相當期限催告被告履行，如被告仍於期限內不履行時，原告始得解除其契約
      ，且原告行使其解除權，應向被告以意思表示為之。然查，本件原告係主張因
      被告違約，該承諾應不算數，經本院當庭闡明原告有無催告被告履行，原告訴
      代（即當時之負責人）陳稱：「我有打電話給他（被告）兩次，說你不做這件
      事要怎麼處理，被告說他很忙，等他忙完會打電話給我，但後來就沒有打給我
      。」，被告則表示：「只有打一次，而且沒有提到錢，他只是問說我什麼時候
      回來處理」。則兩造陳述固有出入，惟縱認原告所述屬實，原告並未依法定期
      催告被告履行債務及通知解除契約，是上開和解契約並未合法解除，兩造仍應
      受該和解契約之拘束，是被告僅在二十萬元之範圍內對原告負賠償責任。兩造
      均不爭執被告已遭原告扣薪八萬五千元，則原告僅得再請求被告給付其餘之十
      一萬五千元（200,000-85,000=115,000）。
（五）末查，被告又抗辯：原告未經被告授權即冒用被告名義與永進公司成立調解等
      語，原告則主張調解之前曾告知被告，被告表示由原告處理，且為免永進公司
      另向被告求償，才一併調解，事後亦有告知被告調解結果等語，則就此項爭議
      ，兩造各執一詞，被告所辯是否屬實，尚待調查，然依前揭不爭執之事實，被
      告已自認永進公司之損害達一百七十六萬四千三百六十九元，且原告已與永進
      公司在上開損害範圍內成立調解約定由原告賠償永進公司一百三十萬元，原告
      亦已賠償等事實，則原告在該範圍內依法本得向被告求償，事後因兩造已達成
      由被告賠償原告二十萬元之協議，是原告是否冒用被告名義進行調解，並不影
      響本件判決就原告得向被告求償金額之認定，且被告已表明將另案提出告訴，
      故就此項爭點，本院認於本件民事訴訟並無調查審認之必要，併此說明。
（六）從而，原告依民法第一百八十八條第三項之規定，請求被告給付十一萬五千元
      及自支付命令繕本送達翌日即九十三年十月二十六日起至清償日止，按年息百
      分之五計算之利息，為有理由，應予准許，其餘請求，即無理由，應予駁回。
（七）本判決所命被告給付之金額，未逾五十萬元，爰依職權宣告原告勝訴部分得假
      執行。並依職權酌定相當金額宣告被告如預供擔保，得免為假執行。
五、據上論結，本件原告之訴為一部有理由，一部無理由，依民事訴訟法第七十九條
    、第三百八十九條第一項第五款、第三百九十二條第二項，判決如主文。
中　　　華　　　民　　　國　　九十四　　年　　　一　　　月　　二十六　  日
                                        臺灣臺中地方法院民事第三庭
~B法　　　官　張瑞蘭
右為正本係照原本作成
如不服本判決，應於判決送達後二十日內，向本院提出上訴狀。
中　　　華　　　民　　　國　　九十四　　年　　　一　　　月　　二十六　  日
~B法院書記官　黃英寬
